【裁判字號】    99,易,2603
【裁判日期】    991102
【裁判案由】    竊盜
【裁判全文】
臺灣臺中地方法院刑事判決              99年度易字第2603號
公  訴  人  臺灣臺中地方法院檢察署檢察官
被      告  乙○○
上列被告因竊盜案件，經檢察官提起公訴（99年度偵字第14977
號），本院判決如下：
        主  文
乙○○無罪。
        理  由
一、公訴意旨略以：被告乙○○意圖為自己不法之所有，於民國
    99年5月6日7時26分許，在臺中市○區○○路1段91號「臺中
    司法大廈前」前廣場，乘告訴人甲○○卸貨，送貨至司法大
    廈地下室時，趁四下無人之際竊取告訴人甲○○所有停放該
    處之車牌號碼JX─C76號自小貨車內之腰包（內有精技廠牌
    PDA及BIXOLON廠牌印表機各1臺）；因認被告涉有刑法第320
    條第1項竊盜罪嫌。
二、按犯罪事實應依證據認定之，無證據不得認定犯罪事實；不
    能證明被告犯罪者，應諭知無罪之判決，刑事訴訟法第154
    條第2項、第301條第1項前段分別定有明文。次按刑事訴訟
    法上所謂認定犯罪事實之證據，指足以證明被告確有犯罪行
    為之積極證據而言，該項證據必須適合於被告犯罪事實之認
    定，始得採為斷罪之資料（最高法院69年台上字第4913號判
    例意旨參照），如未能發現相當證據，或證據不足以證明，
    自不能以推測或擬制之方法，為裁判基礎（最高法院40年台
    上字第86號判例意旨參照）。
三、訊據被告乙○○堅詞否認有何竊盜犯行，辯稱：當天早上伊
    要來開庭，一早來就和開計程車的朋友「陳明山」在法院門
    口的計程車排班處聊天，見告訴人匆忙跑出來，「陳明山」
    就問告訴人在找什麼，告訴人說他的電腦不見了，伊和陳明
    山都有告訴他，偷他東西的人長得胖胖的，從林森路那邊跑
    過去了，後來告訴人就去報警，並找警察來採證，且做完筆
    錄回來後，就回到現場拿名片給計程車司機叫他轉交給伊，
    叫伊幫忙找偷他東西的人，告訴人的課長說如果伊幫忙找到
    偷東西的人要包給伊新臺幣（下同）3千元紅包，伊說伊哪
    有美國時間幫他找人；且伊是因為告訴人跑來詢問，而伊確
    實有看見一名長得胖胖的男子，背著方方的包包匆忙離開法
    院，才以為是那個胖胖的男子行竊，伊並沒有看到行竊的過
    程，也沒有主動找告訴人說要幫忙找行竊的人等語。公訴人
    認被告涉有上開竊盜罪嫌，無非係以證人即告訴人甲○○於
    警詢之指述及偵查中之證述、現場勘查報告暨採證照片、錄
    影監視光碟2片、翻拍照片2張及偵查中之勘驗筆錄為其主要
    論據。惟查：
（一）證人即告訴人甲○○雖於99年5月19日警詢中證述：「（
      問：你今《19日》因何事至本隊製作筆錄？）因有一男子
      跑來告訴我，他說他知道是誰偷了我的東西，那是他朋友
      偷的，如果想拿回東西就要拿新台幣3000元來贖，所以我
      前來偵查隊請警方協助。（問：該名男子是於何時？何地
      ？向你說這些話？）於99年5月7日8時20分許，在臺灣臺
      中地方法院檢察署門口，我當時正在下貨，他主動跑來跟
      我說，要我考慮，並留下聯絡電話給我。（問：該名男子
      特徵為何？年齡為何？留給你之聯絡電話為何？）皮膚黝
      黑、頭戴黑色鴨舌帽、身穿淺藍色長袖襯衫、灰色西裝長
      褲、黑色運動鞋，年齡約50至55歲。聯絡電話為0000-000
      000。」、「（問：你所說該名男子與警方所調閱地檢署
      大門前監視錄影器所拍攝之竊嫌相似，警方現播放予你觀
      看，請你確認是否為主動來找你的這名男子？）經我觀看
      監視器錄影畫面內裡之竊嫌就是主動來找我要我用3000元
      贖回東西之男子。（問：你如何認定該竊嫌即為該名男子
      ？）該竊嫌竊盜當天所穿之全身衣著，就是他主動來找我
      時所穿一模一樣，而且年齡與走路模樣也都是一樣的。」
      等語（見警卷第11、12頁），惟於99年7月27日檢察官偵
      查中結證稱：「（問：你5月6日、7日和他見過2次面，衣
      著是否一樣？）不一樣，但監視器沒有看到竊賊的臉，但
      和我所見的被告外觀相似，被告不高、瘦瘦的、有點駝背
      ，身高150公分多。」等語（見臺灣臺中地方法院檢察署
      99年度偵字第14977號偵查卷第18頁），是證人即告訴人
      甲○○既於警詢中因被告於5月7日主動找伊要求以3000元
      贖回失竊物品而認定當天被告所穿著之全身衣著與竊嫌竊
      盜當天之穿著一模一樣，然證人即告訴人甲○○卻又於偵
      查中證述被告於5月6日及7日兩天所穿著之衣著是不一樣
      的，顯見證人即告訴人甲○○之上開證述內容即有瑕疵可
      指。
（二）又證人即告訴人甲○○於偵查中曾結證稱：「...因為我
      送完貨要打單時，我發現包包不見了，當下我有到地下室
      找，並問附近的人有無看到我的包包，當時被告就站在地
      檢署拘留所車道的出口，我問他有無看到別人拿我的包包
      ，他說有一個胖胖的男子、高高壯壯的人拿一個黑色包包
      ，四四方方的，我有問他往何處跑，他說往民生路方向跑
      ，我有追過去，但沒有看到人。」等語（見上開偵查卷第
      18 頁），核與被告辯稱案發當日係告訴人甲○○表示東
      西失竊而向伊詢問有無看到拿其包包之人，而伊告稱有一
      名胖胖的男子背著方方的包包跑開乙情相符，是被告知悉
      告訴人甲○○有東西失竊乙情，顯係於案發當日經由告訴
      人甲○○之告知始行知悉，而被告於翌日主動找告訴人甲
      ○○要求以3000元贖回失竊物品，應係利用告訴人甲○○
      急欲尋回失竊物品之心態，始基於意圖不法所有之詐欺犯
      意，欲藉此向告訴人甲○○詐取3000元，尚難以被告有主
      動向告訴人甲○○表示知悉失竊物品之下落即認定行竊之
      人應係被告。
（三）再檢察官雖有於99年7月27日偵查中當庭勘驗卷附臺灣臺
      中地方法院檢察署大門前監視錄影器所錄製之錄影光碟內
      容，並製成勘驗筆錄（詳臺灣臺中地方法院檢察署99年度
      偵字第14977號偵查卷第18、19頁），且經本院於99年10
      月19日當庭勘驗該錄影光碟內容，核與上開勘驗筆錄內容
      相符無誤，惟觀卷附自該錄影光碟內容所翻拍之照片2張
      所示（見警卷第20、21頁），該竊嫌固係頭戴鴨舌帽、身
      穿長袖上衣及長褲，惟其五官之長相並不清晰，且證人即
      告訴人甲○○於偵查中亦表示該監視器並沒有看到竊賊的
      臉，是僅憑該錄影光碟中竊嫌之外觀衣著及走路形態，即
      予認定與被告相符，實嫌率斷，且恐淪為見人見智之主觀
      判斷，應認該錄影光碟尚不足為不利被告之積極證據。
（四）況本件案發後，同日經臺中市警察局第一分局員警至案發
      現場勘察及採證結果，並未採獲可供比對之指紋，亦未發
      現可供鑑驗之生物性跡證，復未發現足跡跡證或採獲其它
      跡證，有該分局現場勘察報告乙份在卷足稽（見臺灣臺中
      地方法院檢察署99年度核退字第940號偵查卷第10頁），
      且臺中市警察局第一分局繼中派出所員警於99年6月11日
      18 時30分許，持本院核發之搜索票至被告住處即臺中縣
      大里市○○里○○○路12號執行搜索結果，亦未發現任何
      贓證物，有警員張哲維、謝光宇於99年6月11日出具之職
      務報告書及本院99年聲搜字第1998號搜索票各乙紙在卷可
      考（見警卷第3、4頁）。是本案主要據以認定被告有行竊
      罪嫌之證據僅有卷附之錄影光碟及證人即告訴人甲○○之
      指認，惟依前開所述，該錄影光碟之內容並無法使任何觀
      看之人均可明確認出該行竊之人即係被告，而證人即告訴
      人甲○○之指述及證述復有前開瑕疵可指，實難僅憑其一
      人之指述即認被告確有為本件竊盜犯行。
（五）按認定不利於被告之事實，須依積極證據，苟積極證據不
      足為不利於被告事實之認定時，即應為有利於被告之認定
      ，更不必有何有利之證據（最高法院30年上字第816號判
      例意旨參照）。認定犯罪事實應依證據，為刑事訴訟法所
      明定，故被告否認犯罪事實所持之辯解，縱屬不能成立，
      仍非有積極證據足以證明其犯罪行為，不能遽為有罪之認
      定（30年上字第1831號判例意旨參照）。本案被告於案發
      後與告訴人甲○○聯絡之行跡雖確有可疑之處，且所為之
      辯解亦核與證人即告訴人甲○○之證述不盡一致，然此僅
      係間接事證，並未能直接認定符合竊盜之構成要件。本案
      既查無積極證據足以證明被告涉有竊盜犯行，已如前述，
      雖被告之辯解容有可疑之處，惟揆諸前揭判例，仍無從以
      竊盜罪相繩。
四、綜上所述，檢察官所為舉證，均不足以證實被告確有本件竊
    盜之犯行，依據本院調查結果，亦未發見其他不利於被告之
    積極證據，因認不能證明被告犯罪，自應為被告無罪之諭知
    。另被告利用告訴人甲○○急欲尋回失竊物品之心態，基於
    意圖為自己不法所有之詐欺犯意，向告訴人甲○○佯稱可代
    為尋找行竊之人，但需付出3000元之代價贖回失竊物品云云
    ，顯涉有詐欺取財未遂罪嫌，應由檢察官另案偵查起訴，附
    此敘明。
據上論斷，應依刑事訴訟法第301條第1項，判決如主文。
中    華    民    國    99    年    11    月    2     日
                  刑事第十四庭  法  官  許月馨
以上正本證明與原本無異。
如不服本判決應於收受送達後10日內向本院提出上訴書狀，並應
敘述具體理由；其未敘述上訴理由者，應於上訴期間屆滿後20日
內向本院補提理由書（均須按他造當事人之人數附繕本）「切勿
逕送上級法院」。
                                書記官  黃美雲
中    華    民    國    99    年    11    月    2     日

司法院資訊處製作；財團法人民間司法改革基金會備份。
